【裁判字號】    99,易,35
【裁判日期】    990302
【裁判案由】    贓物
【裁判全文】
臺灣苗栗地方法院刑事判決                99年度易字第35號
公  訴  人  臺灣苗栗地方法院檢察署檢察官
被      告  甲○○
上列被告因贓物案件，經檢察官提起公訴（98年度偵字第5951號
），本院判決如下：
    主  文
甲○○犯故買贓物罪，處有期徒刑伍月，如易科罰金，以新臺幣
壹仟元折算壹日。
    事  實
一、甲○○係址設在苗栗市○○里○○路689 號「太聯資源回收
    場」之負責人，依其智識程度及一般社會之通念，其應能預
    見傅新於民國98年8 月22日載往其所經營之太聯資源回收
    場之3 臺熱水器（係傅新於98年8 月22日9 時許，在被害
    人英文雄所有而址位於苗栗市○○路453 巷1 號3 樓出租公
    寓處竊得，業經本院於98年11月9 日，以98年度易字第870
    號判決，判處應執行有期徒刑9 月）係來路不明之贓物，竟
    仍不違反其本意而基於故買贓物之犯意，以每臺熱水器新臺
    幣（下同）400 元之代價，總計以1200元向傅新購買上揭
    3 臺熱水器，其後隨即將上揭3 臺熱水器轉賣予他人。嗣經
    警以太聯回收場登載之收受舊貨登記簿登載傅新同時變賣
    3 臺熱水器顯有可疑，而查獲傅新之竊盜犯行，再依傅新
    之供述始查悉上情。
二、案經苗栗縣警察局報告臺灣苗栗地方法院檢察署檢察官偵查
    後起訴。
    理  由
一、認定犯罪事實所憑之證據及理由：
  (一)證據能力：
  1.按被告以外之人於偵查中向檢察官所為之陳述，除顯有不可
    信之情況者外，得為證據，刑事訴訟法第159 條之1 規定甚
    明；惟該被告以外之人，於偵查中向檢察官所為之陳述，性
    質上仍屬傳聞證據，然因檢察官依法有訊問被告、證人及鑑
    定人之權，而檢察官向被告以外之人所取得之陳述，原則上
    均能遵守法律規定，不致違法取供，其可信性極高，為兼顧
    理論與實務，因而規定除顯有不可信之情況者外，得為證據
    （刑事訴訟法第159 條之1 立法理由參照）。查本件證人傅
    新於檢察官偵查中之證述，並無證據顯示檢察官在偵查時
    有不法取供之情形，亦查無證據顯示上開證述有顯不可信之
    情況，是證人傅新於偵查中之證言自具有證據能力。
  2.次按被告以外之人（包括證人、鑑定人、告訴人、被害人及
    共同被告等）於審判外之陳述雖不符刑事訴訟法第159 條之
    1 至之4 等4 條之規定，而經當事人於審判程序同意作為證
    據，法院審酌該言詞陳述或書面陳述作成時之情況，認為適
    當者，亦得為證據；當事人、代理人或辯護人於法院調查證
    據時，知有刑事訴訟法第159 條第1 項不得為證據之情形，
    而未於言詞辯論終結前聲明異議者，視為有前項之同意，同
    法第159 條之5 定有明文。查本件被告對於證人傅新、英
    文雄於警詢之證詞，於本院審理中均表示無意見（見審卷審
    判筆錄第2 ～3 頁），且本院審酌上開言詞陳述作成之情況
    並無不當，依刑事訴訟法第159 條之5 第2 項規定，上揭證
    詞自有證據能力，而得採為被告論罪科刑之證據。
  (二)供述證據：
  1.證人傅新於警詢、偵查中之證述：證明本案系爭3 臺熱水
    器係其於98年8 月22日9 時許，在苗栗市○○路453 巷1 號
    3 樓所竊得，及於竊得上揭熱水器後，隨即將上揭熱水器載
    往被告所營之太聯資源回收場販賣予被告之事實。（見98年
    偵字第4941號卷第4 ～7 頁、第27～29頁）
  2.證人英文雄於警詢之證述：證明其所有而位於苗栗市○○里
    ○○路453 巷1 號3 樓之熱水器3 臺遭竊之事實。（見98年
    偵字第4941號卷第8 ～10頁）
  (三)非供述證據：
  1.大聯資源回收場收受物品、舊貨、五金廢料或廢棄物登記表
    ：證明被告於98年8 月22日向傅新收購熱水器3 臺之事實
    。（見98年偵字第4941號卷第15頁）
二、對於被告辯解本院判斷：
  (一)被告之辯解：
    訊據甲○○固承於事實欄所述時、地，向傅新收購其載運
    至被告所營太聯資源回收場之熱水器3 臺（見99年易字第35
    號卷99年1 月21日準備程序筆錄第4 ～5 頁、審判筆錄第4
    ～5 頁），惟矢口否認有何故買贓物之犯行，辯稱：伊不知
    該系爭熱水器是贓物，否則即不會予以收購，並認其於收購
    舊物時，皆按法令規定予以登記及查核身分證，確實不知系
    爭熱水器係贓物云云。
  (二)對於被告辯解，本院認為不能採信，理由如下：
  1.按刑法上故買贓物罪之贓物認識，包括直接故意及間接故意
    ，即對贓物有不確定之認識仍予收買，亦應成立本罪；質言
    之，對於所買受之物，毋庸認識其係犯何罪所得之物，及其
    犯人為誰，均可成立該罪（此有臺灣最高法院79年度台上字
    第2876號判決可參）。是刑法第349 條第2 項故買贓物罪之
    成立，以行為人具有故意為其成立要件，至故意包括直接故
    意與間接故意，即對贓物有不確定之認識而仍收買之，即應
    成立收受贓物罪，如不相識者，以廉價或不相當之價格，或
    未合理交待來源而兜售貨品，因其遠低於市價或來源不明，
    心疑其為贓物，貪圖價廉或其他考慮，而予以收購之，即應
    成立故買贓物罪，合先敘明。
  2.經查被告係經營資源回收工作多年，其當明白知悉警察機關
    、縣市政府等主管單位平日均有向資源回收商宣導，應確實
    登錄販售資源回收物品人士之相關資料，顯然其身為資源回
    收商，就所收購物品之來歷是否明確、合法，更具有較常人
    為高之注意能力，否則動輒將涉及故買、收受贓物等罪嫌，
    事關重大。經查被告於本院審理中辯稱，其於向傅新收購
    上述之熱水器時，確依法令規定詢問物品來源，並予以登記
    ，而傅新佯稱該3 臺熱水器係自空屋拆卸之物品並擔保來
    源並非不明，故其乃不疑有他與之買賣云云（見審卷審判筆
    錄第3 頁）。惟查傅新並非專門處理熱水器之業者，此亦
    為被告所不爭執（見審卷審判筆錄第5 頁），又熱水器乃通
    常人家家庭常備用品，且一般家庭於熱水器故障或須汰換之
    際，通常係向熱水器業者購買新品由業者安裝後，再將舊品
    交由業者回收載運，即便偶有如被告於審理中所辯稱，少數
    家庭會自行拆卸安裝回收等情，然依經驗法則，同時汰換3
    臺熱水器之情形應為極少數而非常情，且被告既經營資源回
    收多年，本次就熱水器之買賣定非第一次，應對平常人家汰
    換熱水器之方式有較一般人更熟悉之認識，又縱傅新確實
    向被告佯稱該3 臺熱水器係自無人空屋拆卸而向被告擔保來
    源合法，然依通常智識程度之人之判斷，即可知縱然係無人
    空屋內之物品，傅新既非該空屋之所有人或其他權利人，
    則對於非自己所有之該3 臺熱水器，當然不得因似無人所有
    或管領則據為己有，否即涉刑罰，故其所辯稱對該熱水器係
    贓物實不知情云云顯係推卸之詞。況被告並非第一次與傅新
    為舊物買賣，其對傅新過去未曾出售過熱水器一情相當
    熟稔，故其既清楚知悉傅新非熱水器相關業者，則依一般
    常識應可推知傅新並無正當管道取得數臺熱水器之舊品，
    況被告於交易時即心疑傅新所售物品之合法性，卻未詳加
    過濾物品來源之正當性（見本院卷審判筆錄第9 頁），足見
    被告內心對物品之來源不明已有認識，卻為利益而仍基於不
    確定故意，鋌而走險買受該3 臺熱水器，是以被告所為已足
    認該當故買贓物罪之行為，即屬無疑。
  3.綜上析述，被告犯故買贓物罪之事實洵堪認定，應予依法論
    罪科刑。
三、論罪科刑之理由：
  (一)被告成立之犯罪：
    參以上述各節，核被告所為係犯刑法第349 條第2 項故買贓
    物罪。
  (二)量刑理由之說明：
    爰審酌被告未曾因故意犯罪而受有期徒刑以上刑之宣告，此
    有臺灣高等法院前案紀錄表1 份在卷足憑。並衡酌被告經營
    資源回收廠多年，理應加強注意物品之來源是否合法，避免
    誤蹈法網；然其仍於對本件傅新持往變賣之熱水器是否為
    贓物存有懷疑之際，而為賺取舊貨回收之價差，以僥倖心理
    故買贓物，造成被害人追回物品之困難，且助長竊賊變賣牟
    利之投機心態，且犯罪後又不知悔悟，仍飾詞卸責否認犯行
    ，浪費有限之司法資源，足見其自制力甚低，犯後態度亦非
    佳，本不宜寬貸。復審酌其犯罪情狀、智識程度、生活狀況
    、所生危害及公訴人請求量處有期徒刑6 月等一切情狀，爰
    量處如主文所示之刑，並諭知易科罰金之折算標準，以示懲
    儆。
四、適用之法律：
    (一)刑事訴訟法第299 條第1 項前段。
    (二)刑法第349條第2 項、第41條第1 項。
    (三)刑法施行法第1 條之1。
本案經檢察官洪清秀到庭執行職務。
中    華    民    國    99    年    3     月    2     日
                  刑事第二庭  審判長法  官  楊清益
                                    法  官  魏宏安
                                    法  官  林靜雯
以上正本證明與原本無異。
如不服本判決應於收受判決後10日內向本院提出上訴書狀，並應
應敘述具體理由。其未敘述上訴理由者，應於上訴期間屆滿後20
日內向本院補提理由書（均須按他造當事人之人數附繕本）「切
勿逕送上級法院」。告訴人或被害人如對本判決不服者，應具備
理由請求檢察官上訴，其上訴期間之計算係以檢察官收受判決正
本之日期為準。
                                    書記官  劉千瑄
中    華    民    國    99    年    3     月    2     日
附錄本判決論罪科刑法條：
中華民國刑法第349 條：
收受贓物者，處3 年以下有期徒刑、拘役或5 百元以下罰金。
搬運、寄藏、故買贓物或為牙保者，處5 年以下有期徒刑、拘役
或科或併科1 千元以下罰金。
因贓物變得之財物，以贓物論。

司法院資訊處製作；財團法人民間司法改革基金會備份。
